最　高　行　政　法　院　裁　定
　　　　　　　　　　　　　　　　　　 96年度裁字第00449號
抗　告　人　甲○○
相　對　人　臺北縣林口鄉麗林國民小學
代　表　人　乙○○　　　　送達.
相　對　人　臺北縣政府
代　表　人　丙○○　　　　送達.
上列抗告人因與相對人間有關教育事務事件，抗告人對於中華民
國95年5月25日臺北高等行政法院94年度訴字第1606號裁定，提
起抗告，本院裁定如下︰
　　主  文
抗告駁回。
抗告訴訟費用由抗告人負擔。
　　理  由
一、按抗告法院認抗告為不合法或無理由者，應為駁回抗告之裁
    定。
二、本件抗告意旨略謂：原審裁定雖引本院91年度裁字第1436號
    裁定意旨為認事用法之依據。然觀之原裁定理由，至多僅說
    明國小教師基於聘約關係，負有一定教育行政目的，及國小
    教師於公法上聘約關係成立後，依據國民教育法、教師法亦
    被賦予相當程度作成行政處分之權限而已。至於其他如何認
    定抗告人與相對人臺北縣林口鄉麗林國民小學（下稱麗林國
    小）間有公法上契約之合意？何以聘約關係之成立雙方間即
    無行政處分之可能？原裁定並未明。抗告人取得相對人麗
    林國小專任教師資格之公法上法律關係，應係基於教師「任
    用」之行為使然，性質上當屬行政處分，故相對人麗林國小
    予以抗告人不續聘之處置，自亦屬行政處分，此觀之行政程
    序法第92條第1項、教育人員任用條例第2條、第21條第1項
    及本院92年度判字第355號判決即明。再參酌前開教育人員
    任用條例規定，各級學校教師之任用，尚須適用公務人員任
    用法，並由銓敘主管機關審定，始得加以任用，足見教師於
    特定學校任教資格之取得方式，與公務員實無二致，是抗告
    人與相對人麗林國小間之公法上聘約關係，既為行政處分而
    生，則該校對抗告人所為不予續聘之處置，自屬行政處分無
    疑。又依司法院釋字第308號解釋意旨，僅說明公立學校聘
    任之教師無公務員服務法之適用而已，並非否定公立學校教
    師即非公務人員，或其任用行為非屬行政處分。綜上所述，
    原審裁定認事用法顯有不備理由之違法，爰請求廢棄原裁定
    。
三、原裁定以：抗告人與相對人麗林國小間之聘約關係為公法上
    契約關係，相對人麗林國小單方所為之不續聘行為，係行使
    終止聘約之權利，故若因不續聘發生爭執，致聘任之公法法
    律關係成立、不成立或存在、不存在不明，應循確認訴訟救
    濟之。查抗告人於民國（下同）94年5月27日向原審法院起
    訴請求者，為撤銷訴訟及給付訴訟，嗣抗告人於95年3月1日
    準備程序期日當庭轉換訴訟種類為確認訴訟合併給付訴訟，
    依前開說明及行政訴訟法第111條第3項第4款規定，本應予
    准許，惟抗告人於95年3月20日具狀表明其係提起確認行政
    處分無效之訴訟及給付訴訟，然校方單方面為解聘、停聘或
    不續聘之行為，關係聘約之形成或改易，其性質非行政處分
    ，而為行使終止聘約之權利，若因解聘、停聘或不續聘發生
    爭執，致聘任之公法法律關係成立、不成立或存在、不存在
    不明，應循確認訴訟救濟之，亦即應依行政訴訟法第6條第1
    項規定，提起確認行政契約存在之訴或確認行政契約法律關
    係成立之訴，抗告人竟提起確認行政處分無效之訴訟，即有
    未合，經審判長及受命法官再三闡明抗告人與相對人間係屬
    於行政契約關係，並告知抗告人行政訴訟法第6條之確認訴
    訟種類，除確認行政處分無效之訴、確認行政處分為違法之
    訴外，尚有確認公法上法律關係成立或不成立（存在或不存
    在）之訴，惟抗告人仍堅持提起確認相對人麗林國小89年7
    月4日89北縣麗林人字第1753號函為無效之訴訟，則其提起
    確認行政處分為無效之訴訟，於法不合。況且縱認相對人麗
    林國小89年7月4日89北縣麗林人字第1753號函為一行政處分
    ，惟抗告人亦未向相對人麗林國小請求確認其無效未被允許
    或經請求後於30日內不為確答，為抗告人所是認，則其遽行
    提起本件確認行政處分無效之訴訟，亦難謂合法，應予駁回
    。至抗告人於訴狀送達後，於95年3月20日具狀追加臺北縣
    政府為相對人，惟相對人麗林國小對此並未表同意，且因抗
    告人對相對人麗林國小提起之訴訟，並不合法，已如前述，
    則原審認抗告人起訴追加臺北縣政府為相對人部分，並不適
    當。況縱以抗告人追加臺北縣政府為相對人部分為適當，惟
    抗告人係聲明求為判決確認臺北縣政府89年7月21日89北府
    教學字第249816號函為無效，亦即抗告人係提起確認行政處
    分為無效之訴訟，然抗告人並未向臺北縣政府請求確認其無
    效未被允許或經請求後於30日內不為確答，則其遽行提起確
    認臺北縣政府89年7月21日89北府教學字第249816號函為無
    效之訴訟，自難謂合法。再依行政訴訟法第7條規定得合併
    之請求，以因合併提起之行政訴訟所生損害賠償或其他財產
    上之給付為限，亦即應以合併提起之行政訴訟係合法起訴為
    前提，查本件抗告人提起之確認訴訟並不合法，則其請求相
    對人連帶自89年8月1日起至給付補償日止按月給付抗告人新
    臺幣（下同）5萬5千元薪資及年息5%計付利息，亦非法之所
    許，因而駁回抗告人於原審之訴。
四、本院查：(一)按公法上契約與行政處分有所區別；前者之成立
    ，須基於聘用人（公立學校）與受聘人（教師）雙方意思表
    示之合致，抑且唯有經雙方當事人同意後，始有具體之聘用
    關係可言，而後者僅由行政機關單方意思即可產生法律效果
    ，毋需相對人之同意，兩者本質上並不相同（本院95年度裁
    字第396號裁定參照）。本件抗告人原為相對人麗林國小聘
    任之教師，因涉嫌對女學生性騷擾，經相對人麗林國小所屬
    教師評審委員會認定其確有教師法第14條第1項第6款所定「
    行為不檢有損師道，經有關機關查證屬實者」之情事，乃作
    成不續聘之決議，由相對人麗林國小於89年7月4日以89北縣
    麗林人字第1753號函，檢送該不續聘之決議予相對人臺北縣
    政府及抗告人，經相對人臺北縣政府89年7月21日89北府教
    學字第249816號函同意備查，再由相對人麗林國小以89年7
    月25日89北縣麗林人字第1926號函知抗告人。抗告人不服前
    揭不予續聘處分，提起申訴、再申訴，經申訴評議委員會以
    抗告人逾30日始提起申訴為由決定不受理，嗣抗告人以相對
    人麗林國小為被告，於94年5月27日向原審提起撤銷訴訟，
    並請求相對人給付薪資及法定利息，嗣變更訴訟種類及追加
    相對人臺北縣政府為被告，聲明確認相對人麗林國小89年7
    月4日89北縣麗林人字第1753號函及相對人臺北縣政府89年7
    月21日89北府教學字第249816號函無效，並請求相對人連帶
    給付前揭薪資補償及法定利息等情，有臺灣省教師申訴評議
    委員會評議書、相對人前揭函等在卷可稽，且為抗告人所不
    爭，洵堪信實。(二)次按「確認行政處分無效及確認公法上法
    律關係成立或不成立之訴訟，非原告有即受確認判決之法律
    上利益者，不得提起之。其確認已執行完畢或因其他事由而
    消滅之行政處分為違法之訴訟，亦同。」為行政訴訟法第6
    條第1項所明定。是確認訴訟，於不得提起撤銷訴訟時，始
    得為之，此為「確認訴訟補充性」所使然。當事人就所爭執
    之行政處分，自應提起撤銷訴訟尋求救濟，而非任由當事人
    得選擇性提起確認訴訟；或當事人已逾提起撤銷訴訟之法定
    期間，仍得提起無期間限制之確認訴訟，否則不僅浪費訴訟
    資源，且撤銷訴訟及訴願前置制度將形同虛設。本件抗告人
    收受相對人所為不予續聘函後，除逾限提起前揭申訴、再申
    訴外，並未提起訴願。嗣抗告人於92年11月27日向相對人臺
    北縣政府遞送請求書，請求相對人臺北縣政府向教育部撤銷
    關於抗告人不適任教育人員之全國通告，撤銷備查相對人麗
    林國小對其不續聘之處分，並請求相對人賠償期間工作損失
    ；相對人臺北縣政府於93年2月2日以北府教學字第09207221
    53號函復抗告人略以：「一、‧‧‧二、本縣林口鄉麗林國
    民小學教師評審委員會，以教師法第14條第1項第6款『行為
    不檢有損師道，經有關機關查證屬者』為由不續聘台端在案
    ；另該校依『公私立各級學校辦理人事資料查詢作業注意事
    項』第3點，本權責認定有無教育人員任用條例第31條規定
    之情事後，函報主管教育行政機關（即本府）彙報教育部，
    ‧‧‧。再就前揭作業注意事項觀之，在不續聘之事實未消
    滅前，本府轉請教育部撤銷顯無依據。三、有關該校所為不
    續聘案，卷查本府確已同意該校函陳對台端之不續聘案。另
    依高等行政法院與最高行政法院裁判見解，有關教師聘約之
    不續聘，為學校行使終止聘約之權利非屬行政處分。‧‧‧
    四、‧‧‧另台端亦曾對不續聘提出申訴、再申訴，皆因罹
    於時效不受理，‧‧‧。」抗告人於93年3月26日再次遞送
    聲請書，請求相對人臺北縣政府就抗告人前聲請書做出准駁
    處分；相對人臺北縣政府復於93年4月12日以北府教學字第0
    930176434號函復抗告人略以：「本府93年2月2日北府教學
    字第0920722153號諒達，台端所陳『不適教育人員之全國通
    告』與『教師聘約』等情，有關行政流程與因果關係，前揭
    函業已說明，就既存之事實與終結之行政作為，本府當無再
    為准駁之問題，台端指涉本府『一昧推諉』並非妥適，先予
    敘明。三、‧‧‧按查案號91017臺灣省教師申訴評議委員
    會評議書，評議決定主文『再申訴人請求撤銷88學年度成績
    考核部分為有理由，臺北縣教師申訴評議委員會之評議決定
    不予維持，麗林國小所作成績考核應予撤銷；再申訴人請求
    撤銷不予續聘部分，不受理。』易言之，該評議決定範圍僅
    對台端考核部分為評議決定，效力不及於台端之聘任事件，
    併予敘明。」抗告人不服，提起訴願，經遭教育部93年10月
    7日台訴字第0930090516A號訴願決定不受理，抗告人不服向
    原審法院提起撤銷訴訟，因逾提起撤銷訴訟2個月之法定不
    變期間，而遭臺北高等行政法院94年度訴字第1607號裁定駁
    回，抗告人不服提起抗告，亦經本院95年度裁字第2717號裁
    定駁回抗告在案。抗告人於前揭提起撤銷訴訟逾期遭裁定駁
    回後，復提起本件確認訴訟，揆諸前開規定及說明，即有不
    合。(三)又「確認行政處分無效之訴訟，須已向原處分機關請
    求確認其無效未被允許，或經請求後於30日內不為確答者，
    始得提起之。」行政訴訟法第6條第2項定有明文。本件抗告
    人請求確認相對人麗林國小89年7月4日89北縣麗林人字第17
    53號及臺北縣政府89年7月21日89北府教學字第249816號函
    為無效，並未依前開規定向相對人麗林國小及臺北縣政府請
    求確認其無效未被允許或經請求後於30日內不為確答（抗告
    所提之請求書，係請求臺北縣政府「撤銷」備查麗林國小對
    其不續聘之處分，而非請求「確認無效」），則其遽行提起
    本件確認行政處分無效之訴訟，自難謂合法。原審以抗告人
    提起本件確認行政處分無效之訴訟，為不合法，而予以駁回
    ，併駁回其合併請求相對人連帶自89年8月1日起至給付補償
    日止按月給付抗告人5萬5千元薪資及法定利息之請求，並無
    不合。(四)綜上所述，本件原裁定駁回抗告人之訴，並無不合
    ，抗告意旨指摘其為違誤求為廢棄，為無理由，應予駁回。
五、依行政訴訟法第104條、民事訴訟法第95條、第78條，裁定
    如主文。
中　　華　　民　　國　　96　　年　　3　　 月　　8　　 日
                  第三庭審判長法  官　劉　鑫　楨
                              法  官  陳　秀　美
                              法  官　梁　松　雄
                              法  官　劉　介　中
                              法  官　戴　見　草
以  上  正  本  證  明  與  原  本  無  異
中　　華　　民　　國　　96　　年　　3　　 月　　8　　 日
　　　　　　　　　　　　　　　書記官　王　史　民
